臺灣新北地方法院刑事判決
111年度易字第284號
公  訴  人  臺灣新北地方檢察署檢察官
被      告  莊成宗


上列被告因侵占案件，經檢察官提起公訴（110年度偵字第23694
號），本院判決如下：
    主  文
丙○○無罪。
    理  由
一、公訴意旨略以：被告丙○○於民國110年2月17日晚間10時8分
    許，在新北市○○區○○○路00○0號「奇樂多歡樂天地」夾娃娃
    機店內，見告訴人甲○○所有之蠟筆小新錢包1只遺留在機台
    上，竟意圖為自己不法之所有，基於侵占之犯意，擅自取走
    上開錢包後離去，而未交還失主或報請警察機關處理，以此
    方式將該皮包侵占入己。嗣告訴人發覺上開錢包遺失後向店
    家調閱監視器畫面，並在相隔不遠之南雅東路21號另一間夾
    娃娃機店內發現被告之行蹤，告訴人遂與乙○○等友人將被告
    攔下，向被告出示監視器畫面及索回上開錢包，並報警處理
    ，始查悉上情。因認被告涉犯刑法第337條第1項之侵占遺失
    物罪嫌等語。
二、犯罪事實應依證據認定之，無證據不得認定犯罪事實；不能
    證明被告犯罪者，應諭知無罪之判決，刑事訴訟法第154條
    第2項、第301條第1項分別定有明文。又認定犯罪事實所憑
    之證據，雖不以直接證據為限，間接證據亦包括在內，然無
    論何者，其為訴訟上之證明，須於通常一般之人均不致有所
    懷疑，而得確信其為真實之程度者，始得據為有罪之認定，
    倘檢察官提出之證據，不足為被告有罪之積極證明，或其指
    出證明之方法，無從說服法院以形成被告有罪之心證，基於
    無罪推定之原則，自應為被告無罪判決之諭知（最高法院76
    年度台上字第4986號、92年度台上字第128號判決意旨參照
    ）。
三、公訴人認被告涉犯上開罪嫌，係以被告於警詢及偵訊中之供
    述、證人即告訴人甲○○於警詢時之指述、證人乙○○於警詢中
    之證述、監視器錄影畫面翻拍照片為主要論據。訊據被告固
    坦承有於起訴意旨所載時、地撿到告訴人之錢包，惟堅詞否
    認涉有上開罪嫌，辯稱：我撿到這個錢包時，旁邊沒有人，
    裡面沒有證件，我也沒有看到失主，打算逛完街，待回家順
    路經過派出所時交給警察失物招領，我之前有好幾次都撿到
    遺失物都有送到派出所失物招領，我沒有侵占告訴人錢包的
    意思，我也沒有拿告訴人錢包內的零錢等語（見本院審易卷
    第38頁、本院卷第143至147頁），經查：
　㈠經本院當庭勘驗監視器錄影畫面，勘驗結果節錄如下，此有
    本院勘驗筆錄及附件擷圖在卷可佐（見本院卷第35至45頁）
    ：
　1.檔名「被害人到店」：
　　畫面時間21:55:11-21:57:11告訴人使用同一台娃娃機進行
    遊戲。
  2.檔名「涉嫌人到店」：
　　畫面時間22:08:13時畫面拉近，可以看到告訴人剛才使用的
    夾娃娃機上操作桿旁邊放置一個錢包。
　　畫面時間22:08:30-22:08:34時，被告進入夾娃娃機店，經
    過告訴人剛才使用的夾娃娃機時，拿走放在操作桿旁邊的錢
    包。
  3.檔名「被害人發現涉嫌人」：　　　
　　地點在另一間夾娃娃機店內，自畫面時間23:12:40起，告訴
    人身旁的男性友人走上前與被告對話，過程中有輕推被告肩
    頭位置，之後被告往店內走去，告訴人及男性友人跟著被告
    進入店內，隨後另外兩名女性友人、一名幼兒也一起進入店
    內。
  4.檔名「被害人發現涉嫌人2」：
　　被告與告訴人等一同進入夾娃娃機店內後，被告坐在店內休
    息椅上，男性友人與被告對談，並出示手機畫面讓被告觀看
    。
  5.檔名「警方到場」：
　　告訴人等與被告一起在夾娃娃店內等待，過程中男性友人一
    直在講手機，畫面時間約23:19:50時，警方到場。　
　　由上開勘驗結果可證被告確實於110年2月17日晚間10時8分3
    4秒時拿走告訴人遺留在夾娃娃機台上之錢包1只，被告對此
    亦不否認，亦核與證人即告訴人於警詢及本院中證稱其當日
    在夾娃娃機店遺失一只蠟筆小新錢包等語相符（見110年度
    偵字第23694號卷【下稱偵卷】第7至9頁、本院卷第136頁）
    ，此部分事實固堪認定。惟由上開勘驗結果，亦可知被告係
    於同日晚間11時12分40秒許遭一名男性上前質問甚明。
　㈡參諸證人即告訴人於本院中具結證稱：「我在距離原本夾娃
    娃機店大約100至150公尺遠之另一間夾娃娃機店看到被告，
    因為當時只有我、證人乙○○及小孩，我們不敢貿然上前質問
    被告，故由證人乙○○的男性友人上前質問被告」等語（見本
    院卷第137頁、第139頁），故從被告撿走錢包到告訴人及其
    友人找到被告之時間相距1小時，被告又在距離拾獲地不遠
    處遭告訴人及其男性友人發現並上前質問，足證被告辯稱還
    在逛街，要等逛完回家再交付派出所等語尚屬可採，否則被
    告大可拿到錢包後快速離去，而非還在附近徘徊。
　㈢又依證人即告訴人於本院中具結證稱：「證人乙○○的男性朋
    友到了之後，我們進去被告所在的夾娃娃機店當面與被告對
    質，我記得男性友人有打被告巴掌，用台語問被告『錢包是
    不是你拿的』，被告先說沒有，後來男性友人說我們有調監
    視器，要去報警，被告才從口袋把錢包拿出來，說『是不是
    這個』，然後男性友人再質問被告『你偷錢包』，被告回答說
    他沒有要偷，只是要拿去警察局」等語（見本院卷第137至1
    40頁），固證稱被告一開始否認拿錢包，惟被告在被質問的
    第一時間還不確定對方是否確實為失主，且還不明究理就遭
    對方以暴力相向，則被告第一時間否認，尚符常情，實難僅
    以此即認被告有何心虛故意隱瞞拿走錢包之事實，況被告也
    於警察到場前，就主動將錢包自口袋拿出交還給告訴人，且
    在該名男子質問被告是否偷錢包時，被告有馬上回應是要拿
    去警察局失物招領，顯見被告應無侵占遺失物之犯意。
　㈣再者，證人即告訴人以及證人乙○○固於本院中證稱：該夾娃
    娃機店有店員顧店等語（見本院卷第108頁、第136頁、第14
    1頁），惟依照證人即告訴人以及被告當庭手繪之娃娃機店
    內位置示意圖（見本院卷第151頁、第153頁），可見店內外
    場擺放多台夾娃娃機台，走到最裡面才有另一個空間有櫃檯
    且有工作人員駐點，再參酌證人即告訴人於本院中證稱：「
    夾娃娃機店裡面還有個空間…我當時找到店員要調監視器時
    ，他在弄兌幣機，所以我沒看到店員坐在何處，我沒有走到
    最裡面，我不知道有櫃檯」之證詞（見本院卷第141至142頁
    ），足徵連告訴人都不知悉該店最裡面有櫃檯，以及被告於
    本院中供陳：「上次開庭後我有回去現場看，那間夾娃娃機
    店有外面跟裡面，外面沒有駐場人員，店最裡面有櫃檯才有
    工作人員，走到裡面至少要走30秒」等語（見本院卷第144
    頁），綜合以觀，足證被告於拾得告訴人錢包時，主觀上既
    不知悉該店有人看管，那麼被告並無將錢包交給店家或管理
    者之可能，也只得先取走交到附近之派出所招領。況且，被
    告在本案之前至少有4次將拾得之遺失物交到派出所招領之
    紀錄，此有被告提出之新北市政府警察局板橋分局警備隊拾
    得物收據1紙、新北市政府警察局板橋分局板橋派出所拾得
    物收據2紙、新北市政府警察局海山分局江翠派出所拾得物
    收據1紙在卷可佐（見偵卷第22至25頁），益證被告所辯無
    侵占據為己有之犯意甚明。
　㈤至於錢包內是否有丟失零錢乙節，被告堅決否認有拿錢包內
    之零錢，依證人即告訴人於警詢時證稱：錢包內有2枚50元
    硬幣不見等語（見偵卷第7頁反面），於本院中則已不復記
    憶，僅陳稱應該警詢時記憶比較清楚（見本院卷第138頁）
    ，證人乙○○於本院中則具結證稱：「錢包掉了以後少了很多
    零錢，原本錢包用視覺估大約幾百元，拿回來時只剩5元、1
    元硬幣，目測大約不到100元」等語（見本院卷第107至108
    頁），二位證人之證詞互核不符，已難採信，除此，別無其
    他證據足資證明被告確實有拿取錢包內之零錢，自難為被告
    不利之認定。　
四、綜上所述，本案依檢察官所提全部證據，並不足以使本院確
    信被告有侵占遺失物之犯意，自應為被告無罪之諭知。
據上論斷，應依刑事訴訟法第301條第1項，判決如主文。
本案經檢察官丁○○提起公訴，檢察官方心瑜到庭執行職務。
中　　華　　民　　國　　111 　年　　7 　　月　　19　　日
　　　　　　　　　刑事第六庭　      法　官　葉逸如
以上正本證明與原本無異。
如不服本判決，應於判決送達後20日內敘明上訴理由，向本院提
出上訴狀（應附繕本），上訴於臺灣高等法院。其未敘述上訴理
由者，應於上訴期間屆滿後20日內向本院補提理由書「切勿逕送
上級法院」。
                                     書記官 邱瀚群
中　　華　　民　　國　　111 　年　　7 　　月　　19　　日